【裁判字號】    98,上更(一),599
【裁判日期】    990430
【裁判案由】    毒品危害防制條例
【裁判全文】
臺灣高等法院刑事判決             98年度上更(一)字第599號
上  訴  人
即  被  告  甲○○
選任辯護人  曾威龍律師
上列上訴人因毒品危害防制條例案件，不服臺灣宜蘭地方法院95
年度訴字第55號，中華民國95年12月11日第一審判決（起訴案號
：臺灣宜蘭地方法院檢察署94年度偵字第1702號），提起上訴，
經判決後，由最高法院發回更審，本院判決如下：
    主  文
原判決關於甲○○部分撤銷。
甲○○共同連續販賣第一級毒品，處有期徒刑玖年。未扣案之行
動電話（含門號0000000000、0000000000、0000000000號SIM卡
）具，均沒收之，販賣第一級毒品及第二級毒品所得共計新臺
幣玖萬壹仟伍佰元（其中新臺幣貳萬壹仟伍佰元應與趙志偉連帶
沒收）均沒收之，如全部或一部不能沒收時，以其財產抵償之。
    事  實
一、趙志偉（綽號「阿偉」，業經原審法院判處有期徒刑9年，
    於96年3月30日確定）與甲○○均明知毒品危害防制條例第2
    條第2項第1款所定之第一級毒品海洛因（下稱海洛因）及同
    條第2項第2款所稱之第二級毒品安非他命（下稱安非他命）
    均不得持有、販賣，竟於附表所列之時間，共同基於販賣海
    洛因及安非他命牟利之概括犯意聯絡及行為分擔，並自94年
    1月初起，由甲○○將其原先所用之門號0000000000號行動
    電話之SIM卡交予趙志偉作為接聽購買海洛因或安非他命對
    象之聯絡工具，亦即擬向甲○○購買海洛因或安非他命之對
    象於撥打0000000000號行動電話並由趙志偉接聽約定地點及
    確認毒品種類及數量後，趙志偉再以口頭或電話聯繫甲○○
    拿取海洛因或安非他命，嗣由趙志偉或甲○○前往交付海洛
    因或安非他命並收取價金，而先後於附表所列之時間、地點
    ，連續販售海洛因及安非他命予附表所載之陳春麒、王笑天
    、張佑丞、陳銘棋、李泊陞、陳你忠、林明志等7人，販賣
    海洛因及安非他命之所得悉歸甲○○，趙志偉則獲取甲○○
    所提供無償施用海洛因、安非他命及免費餐飲等利益。又甲
    ○○另於94年1月9日，復承前販賣海洛因及安非他命之概括
    犯意，經黃正雄於94年1月9日17時許來電聯絡後，獨自在宜
    蘭縣宜蘭市○○路之統一超商以新臺幣（下同）7萬元出售
    海洛因及安非他命予黃正雄，嗣經警於翌日（即同年月10日
    ）20時15分許，持原審法院核發之搜索票，在黃正雄位於宜
    蘭縣壯圍鄉○○路○段228巷10號住處查獲海洛因11包（總計
    毛重12公克）及安非他命2包（總計毛重5.1公克），並依門
    號0000 000000號行動電話實施通訊監察之結果，循線查悉
    上情。
二、案經宜蘭縣警察局移送臺灣宜蘭地方法院檢察署檢察官偵查
    起訴。
    理  由
壹、程序部分：
一、按被告以外之人於審判外之言詞或書面陳述，除法律有規定
    者外，不得作為證據。刑事訴訟法第159條第1項定有明文。
    查證人即共同被告趙志偉、證人曾浩、陳春麒、王笑天、陳
    銘棋、林明志、陳你忠於警詢之陳述，均係被告以外之人於
    審判外之言詞陳述，無證據能力。惟按被告以外之人於審判
    中有下列情形之一，其於檢察事務官、司法警察官或司法警
    察調查中所為之陳述，經證明具有可信之特別情況，且為證
    明犯罪事實之存否所必要者，得為證據：一、死亡者。四、
    到庭後無正當理由拒絕陳述者。刑事訴訟法第159條之3第1
    款、第4款定有明文。查證人黃揚祥（綽號「貓仔」）於原
    審法院審理期間死亡（見原審法院卷第166頁），證人張佑
    丞（原名「張萬枝」，通訊監察譯文記載為「萬居」）、證
    人李泊陞於原審法院審理時無正當理由拒絕陳述（見原審法
    院卷第123頁），其於警詢之陳述與通訊監察譯文所示情節
    大致相符，具有可信之特別情況，且為證明犯罪事實之存否
    所必要，依上開規定，證人黃揚祥、張佑丞、李泊陞於警詢
    之陳述，均有證據能力。
二、次按被告以外之人於偵查中向檢察官所為之陳述，除顯有不
    可信之情況者外，得為證據。刑事訴訟法第159條之1第2項
    定有明文。查證人即共同被告趙志偉、證人黃揚祥、李泊陞
    、陳春麒、王笑天、陳銘棋、林明志、張佑丞、陳你忠於偵
    查中，證人黃正雄於另案偵查中向檢察官所為之陳述，均經
    具結在卷，且查無顯不可信之情況，是均得為證據。
三、再按司法警察機關依通訊保障及監察法執行監聽取得之錄音
    ，如通訊一方為受監察人，且蒐集所得之通訊者對話本身係
    被告進行犯罪中構成犯罪事實之部分內容，該內容非「審判
    外之陳述」，不受傳聞法則之規範，當然具有證據能力。至
    司法警察依據監聽錄音結果予以翻譯而製作之監聽（或稱通
    訊監察）譯文，屬於文書證據之一種，法院可依刑事訴訟法
    第165條之1第2項規定，以適當設備，顯示該監聽錄音帶之
    聲音，以踐行調查證據之程序，俾確認該錄音聲音是否為通
    訊者本人及其內容與監聽譯文之記載是否相符。倘被告或訴
    訟關係人對該通訊監察譯文之真實性並不爭執，即無勘驗辨
    認其錄音聲音之調查必要性，法院於審判期日如已踐行提示
    監聽譯文供當事人辨認或告以要旨，使其表示意見等程序並
    為辯論者，其所為之訴訟程序即無不合（最高法院98年度台
    上字第4017號判決意旨參照）。查卷附通訊監察譯文均屬實
    施刑事訴訟程序之公務員依法定程序所取得之證據，自有證
    據能力。辯護人為被告辯護稱監聽通訊譯文沒有證據能力云
    云【見本院更(一)審卷99年1月27日準備程序筆錄】，自非可
    採。
貳、實體部分：
一、按證據之取捨，法院原有自由判斷之權，證人之陳述有部分
    前後不符，或相互間有所岐異時，究竟何者為可採，法院應
    依職權衡酌情理予以審定，非謂一有矛盾，即應認其述全部
    均為不可採信；若其對於基本事實之陳述，果與真實性無礙
    時，仍非不得採信。次按人之記憶本屬有限，對之前發生的
    細節無法全數記憶，尤以施用毒品者之記憶又較常人為差，
    因而對於取得毒品之來源即向誰購買固尚可記憶，然對於購
    買毒品之次數、數額及每次購買之金額則往往無法肯定，此
    乃可理解的事。兼以市面上零售毒品率皆小包裝，而購買者
    每次數量又不一定，加以訊問者、記錄者均非同一人，因而
    施用者往往因時不同，對購買之時間、金額、次數之陳述有
    些許差異，而也因些許差異，更可見其證述未經修飾，依己
    意陳述，而非誣陷。執此綜觀證人趙志偉、陳春麒、王笑天
    、張佑丞、陳銘棋、李泊陞、陳你忠、林明志於原審偵審及
    趙志偉於本院前審審理時到庭結證情詞，或有前後證述不一
    之情，然本院採憑作為裁判基礎及證據取捨之理由，分述如
    下。
二、訊據上訴人即被告甲○○固坦承門號0000000000號行動電話
    之SIM卡乃於94年1月間交付共同被告趙志偉使用，門號0000
    000000為其所用，惟自警詢至偵審中皆矢口否認曾與共同被
    告趙志偉販賣海洛因或安非他命予陳春麒、王笑天、張佑丞
    、陳銘棋、李泊陞、陳你忠、林明志等人，亦未曾單獨販賣
    海洛因及安非他命予黃正雄，並執：其並無如公訴意旨所稱
    之販賣海洛因及安非他命之行為，亦不認識黃正雄等語置辯
    。辯護人為被告辯護稱：原審認定被告與趙志偉通聯拿毒品
    ，但從卷內資料來看，事實上並沒有被告跟趙志偉通聯拿毒
    品的證據存在，公訴人指出的監聽譯文內容，經調查局鑑定
    結果非被告聲紋，其他的證人如陳春麒等人他們曾經有供述
    說與被告聯絡拿毒品用的是被監聽的手機，但從卷內資料沒
    有任何監聽內容存在，趙志偉在偵查中有說稱「阿兄」，但
    稱呼「阿兄」是否就是指被告，有斟酌的餘地，卷內也沒有
    任何黃正雄與被告通聯的監察譯文存在，檢察官舉證不足云
    云【見本院更(一)審卷99年4月8日審判程序筆錄】。惟查：
  (一)證人即共同被告趙志偉與被告甲○○共同連續販賣第一級毒
    品及第二級毒品，趙志偉業經原審法院判處有期徒刑9年，
    於本院前審審理時撤回上訴而確定（見本院前審卷第128、
    129頁）。共同被告趙志偉於94年5月30日偵查中以證人身分
    具結證稱：門號0000000000、0000000000都是甲○○所使用
    的電話，（檢察官問：甲○○是否有販賣毒品？）有，他從
    93年6、7月開始販賣海洛因及安非他命，我是聽別人講說他
    有在賣毒品，我是從今年1、2月才幫甲○○送毒品，我所謂
    送毒品，是指原本向甲○○買毒品的人，打上開0921電話，
    大部分由我接聽及送毒品，所收的錢，回來全部要交給甲○
    ○，我所得到的好處，是他免費供應我施用海洛因及安非他
    命，（檢察官提示監聽0000000000電話與0000000000之通話
    監聽譯文）第一通是他問我之前我們傍晚見面時，我沒有毒
    品為什麼沒有告訴他，他跟我約在宜蘭市○○路的新生國小
    ，要拿毒品給我免費使用，「新生」是指新生國小，他免費
    供我施用毒品，是我幫他送毒品的酬勞，（94年1月5日中午
    12時17分之對話內容）他叫我幫他送毒品給別人，我告訴他
    ，我身上沒有毒品，（幫他送毒品）絕大部分都要收錢，很
    少有不收錢，（檢察官問：94年1月7日晚間6時20分之對話
    內容係何意思？）他意思是說我有毒品就拿給王笑天，他是
    要我賣給王笑天，要收錢，他問我會不會提藥，是指我有毒
    癮，需要毒品嗎，（檢察官問：94年1月10日晚間8時50分之
    對話內容係何意思？）他是跟我說，如果我自己需要毒品施
    用就直接跟他買，不要向別人買，他提供給我的毒品，要看
    他給我的量多少，有時不夠我施用，我就會向別人買，（檢
    察官問：94年1月11日凌晨2時4分之對話內容係何意思？）
    他是叫我去向別人拿毒品，可能是他已經跟上游連絡好要買
    多少毒品，他自己沒時間，叫我去拿毒品，（94年1月17日
    上午7時39分之對話內容係何意思？）我毒癮犯了，我要跟
    他買毒品，因為甲○○供我施用的毒品並不是無限量，如果
    我毒癮比較大就要自己買，0000000000是甲○○的朋友「阿
    華」的電話，甲○○有時候會跟「阿華」在一起，我叫對方
    打「阿華」的電話是要找甲○○，他把電話交給我之前，我
    沒有幫他送過毒品，我是一直到今年1月他把電話交給我，
    我才幫他送毒品，我從今年1月幫他賣毒品之後，我大部分
    的時間是和他住一起並和他一起吃三餐飯，我不須付錢，他
    還免費供我施用毒品，但我量比較大時也要自己花錢向他或
    別人買毒品來施用，人家買毒品時，他將毒品交給我，大部
    分由我接電話、送貨、收錢等語綦詳（見94他39卷第51-53
    頁訊問筆錄）。綜觀證人趙志偉於偵查中該次供述應答之內
    容，可見其於偵查中神智清晰且精神狀態良好，供述內容顯
    具任意性而無瑕疵，且與卷附通訊監察譯文所示情節相符（
    見警卷第10-12頁），堪予採信。證人趙志偉於原審法院審
    理時翻異前詞，改稱：（審判長提示94年5月30日訊問筆錄
    ）當時製作筆錄時，我毒癮發作，所以說什麼我都不記得云
    云（見原審法院卷第184頁）。惟查，證人趙志偉於94年5月
    30日檢察官訊問時稱：我已經執行三個月，沒有戒斷症狀等
    語（見94他230卷第158頁），參酌證人趙志偉於94年3月28
    日入監（見本院卷附被告前案紀錄表），斯時趙志偉確已在
    監執行二月餘，衡諸常情應無戒斷症狀，是證人趙志偉稱當
    時毒癮發作云云，與事實不符，此部分不足採信。被告甲○
    ○於偵查中空言辯稱：我是在宜商正記當送貨司機二年，是
    從92年到94年3月份，正記賣奶粉、麵粉、蘆筍汁等罐裝及
    鋁鉑裝等飲料、南北雜貨，我記得有一、二次叫趙志偉幫我
    送正記的貨，送到超級市場云云（見94他39卷94年5月20日
    訊問筆錄），惟未附任何證明以實其說，且證人趙志偉於94
    年6月2日偵查中具結證稱：沒有看過甲○○開貨車，沒有聽
    過甲○○說他在送貨，（檢察官問：甲○○有無叫你幫他送
    南北雜貨或飲料到超級市場？）沒有，（檢察官問：你是否
    曾經帶要跟你買毒品的人或其他人到「黑龍標」那邊拿毒品
    ？）都沒有等語（見94他39卷第57-58頁），觀諸卷附通訊
    監察譯文，被告甲○○確有與共同被告趙志偉聯絡販賣毒品
    事宜，足見被告甲○○上開所辯與事實不符，無可採信。證
    人趙志偉於偵查中所述，經核各與證人陳春麒、王笑天、張
    佑丞、陳銘棋、李泊陞、陳你忠、林明志分別於偵查中結證
    情節大致契合，且有通訊監察書、通聯調閱查詢單、通訊監
    察譯文在卷可稽，顯徵證人趙志偉、陳春麒、王笑天、張佑
    丞、陳銘棋、李泊陞、陳你忠、林明志於偵查中所述確與真
    實相符而可採信。證人趙志偉於本院前審審理時作證，對案
    情重要事項均答：我忘記了，沒印象，（筆錄的內容）沒有
    詳細看，行動電話0000000000都是我在使用，沒有別人使用
    ，賣毒品的時候沒有跟甲○○一起，說我在幫甲○○賣，其
    實沒有這件事云云（見本院前審卷96年8月2日審判程序筆錄
    ），惟所證內容均與證人李泊陞、陳春麒、王笑天、陳銘棋
    、林明志、張佑丞、陳你忠等人於偵查中所述不同，亦與通
    訊監察譯文所示客觀事實不符，顯係迴護被告甲○○之詞，
    此部分不足採信。
  (二)證人陳春麒於偵查中具結證稱：0000000000是我使用的電話
    ，我從93年8、9月開始用到現在，0000000000是甲○○的電
    話，但我忘了從什麼時候開始換「阿偉」使用，「阿偉」是
    甲○○的小弟，（我）曾向甲○○及趙志偉買過毒品，我在
    93年11月間到94年1月間使用我上開行動電話撥給尾數130的
    行動電話，接的人有時是甲○○，有時是「阿偉」，我們都
    固定約在宜蘭市○○路的統一超商，因為他們二人住在一起
    ，是在慈安路統一超商附近，我們才約在那邊，有時是甲○
    ○送毒品來，有時是「阿偉」送毒品來，他們有時走路來，
    有時騎腳踏車來，我每次都是買海洛因，總共買了十幾次，
    每次一千元，（檢察官問：你錢都交給誰？）看是甲○○或
    是「阿偉」拿毒品來，我錢就交給誰，（檢察官提示監聽
    0000000000電話，於94年1月16日20時40分、1月18日8時15
    分及8時19分與0000000000電話通話譯文）這通電話確實是
    我跟趙志偉所講的內容，我們在連絡要買毒品的事，電話中
    所提的「阿兄」是指甲○○，趙志偉是他的小弟，我在1月
    16日那一次和趙志偉約在要到龍潭的全家超商，1月18日那
    一通，我是問甲○○在哪裡，因為我都是先向甲○○要毒品
    ，甲○○沒有毒品再向趙志偉拿毒品，電話中我問他「你身
    上有嗎？」是問他有無「海洛因」，「一」是指要拿一千元
    的量，「要拿東西」是指要拿海洛因，14日那一次有向「阿
    偉」買到毒品，18日那一次有向甲○○買到海洛因等語（見
    94他230卷第168-169頁），核與被告甲○○就門號00000000
    00之行動電話為其交予同案告趙志偉使用之自白情節相符，
    是0000000000號行動電話本為被告甲○○所使用，自94年1
    月間起始多改由共同被告趙志偉接聽持用之事實，應屬明甚
    。又證人陳春麒上開於偵查中所述，與通訊監察譯文所示情
    節相符，咸可採信。證人陳春麒雖於原審法院審理時到庭翻
    異前詞而改口證稱未曾向共同被告趙志偉及被告甲○○購得
    海洛因，然其針對其於偵查中之證言與卷附通訊監察譯文內
    容，竟徒以「忘記」、「不記得」、「無印象」等語推託帶
    過，即徵其於原審法院審理時所為模糊不清之證詞，要屬迴
    護被告甲○○之語，並無可信。證人陳春麒曾於附表所載之
    時間、地點，每次向共同被告趙志偉及被告甲○○買得海洛
    因一千元，共計十次（採最有利於被告之計算）之事實，應
    堪認定。被告甲○○空言否認販賣海洛因予證人陳春麒之辯
    解，屬卸責避究之語，皆無可採。
  (三)證人王笑天於偵查中具結證稱：（行動電話門號）00000000
    00是我的，我從93年10月開始用到現在，0000000000是甲○
    ○的，但後來他們二人共用，有時是台得接，有時是「阿偉
    」接，我在93年12月間到94年1月間使用上開行動電話撥給
    甲○○上開行動電話，接的人有時是甲○○，有時是「阿偉
    」，我總共跟他們買過海洛因及安非他命三、四次，每次只
    買一種，量是一千元，我們約在宜蘭市慧燈補習班附近的路
    上或宜蘭市○○路上，來交易毒品的人都是「阿偉」，他騎
    機車來，（檢察官問：甲○○及趙志偉是否共同在賣毒品？
    ）沒錯，都是「阿偉」拿毒品來，我就把錢交給他，（檢察
    官提示監聽0000000000電話，於94年1月5日與0000000000電
    話通話譯文），這通電話確實是我跟趙志偉所講的內容，我
    們在連絡要買毒品的事，電話中所提的「阿兄」是指甲○○
    ，我問他「現在那邊有嗎？」是問他有毒品嗎，要他弄一千
    元是要拿一千元的量等語（見94他230卷第78-79頁），核與
    卷附通訊監察譯文所示情節相符（見94他229卷第173頁），
    並非虛構情詞誣攀被告甲○○之語，與真實相符而可採憑。
    至證人王笑天雖於原審法院審理時到庭結證上情屬實，惟改
    口證稱其係與共同被告趙志偉及被告甲○○合資購買海洛因
    及安非他命等語，而以共同合資購毒施用之情迴護被告甲○
    ○。然證人王笑天於原審法院審理時改口所為之證言，除與
    其於偵查中明確證述其向共同被告趙志偉與被告甲○○購買
    海洛因及安非他命之明確過程大相逕庭外，亦就如何合資購
    毒之細節無法詳述，其中亦多以不記得等詞模糊略過，顯徵
    其於原審法院審理時到庭結證各語，亦為迴護共同被告趙志
    偉及被告甲○○卸脫重罪之詞，委無可採。其於附表所示之
    時間、地點，向被告甲○○購入一千元之海洛因一次，向同
    案被告趙志偉以一千元之價格購入安非他命二次（花二千元
    ，採最有利於被告等二人之計算）之事實，亦足認定。被告
    甲○○空言否認販賣海洛因與安非他命予證人王笑天，洵屬
    避罪飾責之語，無可採信。
  (四)證人張佑丞於偵查中到庭結證：（行動電話門號）00000000
    00是我弟弟申請的，在三年前給我用，一直到現在還有在使
    用，我沒有向甲○○買過毒品，有在93年12月到94年1月間
    向趙志偉買過二次安非他命，每次一千元，我是以上開行動
    電話撥給「阿偉」的行動電話，我忘了他的行動電話號碼是
    多少，二次接的人都是「阿偉」，我們約在宜蘭縣員山鄉加
    油站附近某條路上，另一次是在宜蘭大學附近某家網咖，我
    忘了「阿偉」是怎麼來的，我到時他人早就在那裡，（檢察
    官提示0000000000電話，於94年1月5日、1月7日，與000000
    0000電話通話譯文）這二通電話確實是我跟趙志偉所講的內
    容，第一通我人在桃園，我朋友託我打電話給他要向他買毒
    品，但他不認識我朋友所以不賣給我朋友，給我一支「阿華
    」的電話，叫我朋友跟「阿華」拿，第二通是我們在連絡要
    買毒品的事，電話中所提的「硬的」是指要買安非他命，拿
    「一」是指我要向他買一千元的量，這一次我們有在員山加
    油站交易成功，「阿偉」拿安非他命給我，我交給他一千元
    等語（見94他230卷第113頁），核與卷附通訊監察譯文所示
    情節大致相符（見94他229卷第210頁），顯見證人即共同被
    告趙志偉及證人張佑丞於偵查中供證各語，確與真實相符，
    自足採信。證人張佑丞曾於附表所示時間、地點，向共同被
    告趙志偉購得一千元之安非他命二次之事實，顯足認定。
  (五)證人陳銘棋於偵查中到庭結證：其自93年5、6月間起，使用
    0000000000號行動電話至94年3月間，其曾以上開行動電話
    去電趙志偉使用之0000000000號行動電話購買安非他命二次
    ，每次五百元，約定交易地點為宜蘭市○○路與中山路交岔
    路口之全家便利商店，由趙志偉前來完成交易，五百元交予
    趙志偉；卷附94年1月4日9時40分18秒之通訊監察譯文內容
    為其與趙志偉聯絡購買安非他命之對話內容，對話中之「五
    百甜」乃欲購買安非他命五百元，「球」則係詢問趙志偉是
    否有燈泡抑或玻璃球可供施用安非他命，該次聯絡後完成交
    易（見94年度他字229號卷第193頁）等語明確，核與卷附通
    訊監察譯文所示情節相符（見94他229卷第186頁），顯見證
    人即共同被告趙志偉及證人陳銘棋於偵查中供證情節並非虛
    言而與真實相符，當可採信。證人陳銘棋於附表所示之時間
    、地點向被告趙志偉各以五百元購得安非他命二次之事實，
    至堪認定。
  (六)證人李泊陞於偵查中到庭結證：其使用0000000000號行動電
    話，0000000000號行動電話先前為甲○○所使用，其後由趙
    志偉接聽，僅於94年初甲○○接聽過一次，其餘均由趙志偉
    使用；其均撥打該支行動電話購買安非他命5、6次，每次買
    五百元或一千元，約定交易地點在宜蘭市○○路附近之統一
    超商，甲○○前來交付毒品及收款2次，有時為趙志偉前來
    處理，甲○○與趙志偉乃共同販賣毒品，因該二人均會接聽
    電話及送毒品；卷附94年1月3日19時9分55秒、同年月12日4
    時15分9秒、同年月22日15時44分52秒、同年月22日15時49
    分18秒及同年月22日18時53分56秒所示之通訊監察譯文內容
    ，均為其與趙志偉聯絡購買毒品之對話內容，對話中提及之
    「硬的」係指安非他命，「一張」則為一千元之量；1月3日
    其向趙志偉購得一千元安非他命，1月12月因趙志偉不在宜
    蘭，但趙志偉告知另支電話號碼而由其自行聯絡甲○○，亦
    因此購得一千元之安非他命（見94年他字第229號卷第141頁
    至第142頁）等語翔實，核與共同被告趙志偉於偵查中之作
    證之事實大致相符，堪認證人李泊陞於偵查中之證詞，並非
    設詞誣攀共同被告趙志偉及被告甲○○之語，證人李泊陞於
    偵查中之證言，皆堪認定咸與真實相符而可採憑。被告甲○
    ○空言否認販賣安非他命予證人李泊陞，均屬卸罪脫責之語
    ，毫無可採，其與共同被告趙志偉等二人共同於附表所列之
    時間、地點售予證人李泊陞一千元之安非他命共計二次，其
    餘三次均以五百元完成交易（採最有利於被告等二人之計算
    ）等情，應可認定。
  (七)證人陳你忠於偵查中到庭結證：卷附94年1月4日7時18分5秒
    之通訊監察譯文內容乃其去電向趙志偉購買海洛因後，約在
    新生國小附近之全家便利商店完成交易，其交付趙志偉一千
    元，但卷附94年1月5日12時46分32秒之通訊監察譯文內容雖
    亦為其去電向趙志偉購買海洛因，但該次交易並未成功（見
    94偵1702卷第33頁）等語綦詳，核與通訊監察譯文所示情節
    大致相符，且依證人陳你忠證述94年1月5日該次去電向被告
    趙志偉購買海洛因未果等語，益徵證人陳你忠並非將已遭監
    聽之對話內容全數推予共同被告趙志偉，是其於偵查中所為
    之證言均與真實相符。至證人陳你忠雖於原審法院審理時到
    庭對上揭94年1月4日之通訊監察譯文內容徒以「忘記是否完
    成交易」，並改口證稱：其係與趙志偉共同合資向趙志偉之
    大哥調取毒品等語，而就其向共同被告趙志偉購入海洛因之
    關鍵情節模糊帶過，堪認洵屬迴護被告之詞，要無可信。證
    人陳你忠確於附表所載之時間、地點向被告趙志偉購入海洛
    因一千元之事實，實堪認定。
  (八)證人林明志於偵查中到庭結證：卷附94年1月10日1時46分41
    秒及同日2時24分4秒之通訊監察譯文內容其為先後以公共電
    話及向友人商借之0000000000號行動電話撥打趙志偉使用之
    0000000000號行動電話擬同時購買海洛因及安非他命各五百
    元，隨後約在宜蘭縣員山鄉某路邊完成交易，其支付趙志偉
    一千元，電話中談及之「五五」係指海洛因及安非他命各五
    百元，「軟的、硬的」則為海洛因及安非他命（見94他229
    卷第203-204頁）等語翔實，核與卷附通訊監察譯文所示情
    節相符（見94他229卷第197頁），顯見證人即共同被告趙志
    偉及證人林明志於偵查中供證情節確與真實相符，自足採憑
    。證人林明志雖於原審法院審理時到庭對上揭94年1月10日
    之通訊監察譯文內容中，涉及是否向共同被告趙志偉購買海
    洛因及有無完成交易等關鍵情節，竟皆以「其係與趙志偉一
    同湊錢後，請趙志偉再向他人調毒品」、「時間太久已忘記
    ，好像未拿到毒品」等語模糊帶過，完全無法明確解釋如何
    合資購買及是否完成交易等關鍵案情，顯見其於原審法院審
    理時翻異前詞改口證述各語，咸為迴護被告之詞，要非可信
    。證人林明志確於附表所載之時間、地點向共同被告趙志偉
    同時購入海洛因及安非他命各五百元之事實，應堪認定。
  (九)證人黃正雄於94年1月10日20時15分許，經警持原審法院核
    發之搜索票在其位於宜蘭縣壯圍鄉○○路○段228巷10號住處
    查獲海洛因11包（毛重12公克）及安非他命2包（毛重5.1公
    克）後，旋即於偵查中具結供稱：毒品是向甲○○買的，於
    94年1月9日晚上5點打電話給他，電話是0000000000、00000
    00000、0000000000、0000000000，他都約我到他家取貨，
    這次是約在東港路的7-11超商，我向他購買7萬等語（見94
    毒偵57卷第39-40頁），核與被告甲○○持用行動電話門號
    0000000000號、長期有販賣毒品之事實相符，並有扣案海洛
    因11包、安非他命2包及卷附證人黃正雄之電話簿內頁影本
    在卷可佐，堪信為真實。查行動電話門號0000000000為胡芳
    伶所申請（見本院前審卷第122頁），胡芳伶為被告甲○○
    之前妻（見原審法院卷第159頁），此為被告甲○○及其辯
    護人所不爭執，被告甲○○於94年2月3日13時許以門號0000
    000000號行動電話與其前妻胡芳伶聊天（見警卷第12頁），
    則門號0000000000之行動電話係由胡芳伶所使用甚明；門號
    0000000000號為林輝次郎所申請，林輝次郎之戶籍地址及帳
    單地址均為宜蘭市○○路46之6號（見本院前審卷第122頁）
    ；門號0000000000為黃麟詠所申請（見本院前審卷第126頁
    ），登記地址為宜蘭縣礁溪鄉○○村○○路75號（見原審法
    院卷第82頁遠傳電信股份有限公司函）。門號0000000000、
    0000000000號均非以被告名義向電信公司申請，亦無證據足
    資證明該二門號係供被告犯罪所使用，核與本案無涉，附此
    敘明。細觀卷附筆記證人黃正雄所載之0000000000，雖與被
    告甲○○使用之行動電話號碼0000000000號不符，但已載明
    「甲○○」，且僅其中一碼「7」與正確之「1」不同，衡諸
    一般日常生活之經驗法則，「7」與「1」之國語或臺語之語
    音念法皆甚相近，單以口語敘述肇致誤認或誤寫，實屬通常
    之情。查門號0000000000之申請人為陳育民，該門號已於90
    年10月17日停止使用（見原審法院卷第81頁和信電訊股份有
    限公司函），嗣由鄧郁靜於96年2月25日起租用（見本院前
    審卷第124頁），證人黃正雄自無以該錯誤且當時（94年1月
    間）停止使用之門號與被告甲○○聯絡之可能，是該紙本電
    話簿上之0000000000號顯係誤載，惟現今一般人多將電話號
    碼記載於行動電話內，紙本僅供輔助之用，證人黃正雄自得
    以其行動電話內記載之正確門號與被告甲○○聯繫購買毒品
    事宜。依卷內通訊監察書可知0000000000電話自94年1月3日
    至同年3月3日均在監察期間內（見警卷第77、79、82、84頁
    ），本件被告甲○○部分，係因警方於證人黃正雄住處查獲
    毒品，黃正雄供出毒品來源係向被告甲○○購買，始由檢察
    官於94年1月13日簽分他字案偵辦（見94他39卷第1頁），故
    未能錄得被告甲○○於94年1月9日與證人黃正雄交易毒品之
    內容，惟認定事實不以有監聽譯文為必要，依現存證據已足
    認定被告甲○○涉犯本件販賣毒品予黃正雄之犯行，從而，
    依證人黃正雄於偵查中針對其向被告甲○○電話聯繫而購得
    扣案海洛因及安非他命之過程、約定交易地點及買入數量、
    金額等細節所為之翔實供述，佐以卷附記明「甲○○」姓名
    及行動電話號碼之客觀跡證，即堪認定證人黃正雄於偵查中
    指證情節，應非虛構而誣指被告甲○○甚明。證人黃正雄於
    原審法院審理時雖亦到庭結證：其僅認識一位名為「台得」
    之人，即其在紙條上記載之「甲○○」，但非在庭之甲○○
    等語，而否認其遭警查獲之海洛因及安非他命係向被告甲○
    ○購買。惟查，證人黃正雄之電話簿記載甲○○之電話0000
    000000，雖與被告甲○○所使用之0000000000號有一字之差
    ，惟此顯係筆誤所致，益足證明證人黃正雄所稱之「台得」
     即為本案被告甲○○。又依其於原審法院審理中另就紙條
    是否由其書寫與紙條上之電話號碼是否即為該名「甲○○」
    所使用之電話號碼時，其含糊略過此項關鍵性問題而空以「
    時間太久已忘記」等語推託略過，可徵其於原審法院審理時
    所為之證詞，應係迴護被告甲○○之詞而無可信。證人黃正
    雄確於94年1月9日在宜蘭縣宜蘭市○○路之統一超商以七萬
    元向被告甲○○購入扣案海洛因與安非他命之事實，應屬明
    甚而足認定。
  (十)被告甲○○於警詢中承認錄音帶中持0000000000號行動電話
    與監察對象趙志偉（持0000000000電話）對話之內容為其本
    人與趙志偉通話無訛，聲音為其本人，94年1月3日23時53分
    49秒該通電話是其打電話給趙志偉，問他那裡還有沒有「東
    西」，「東西」是指海洛因等語（見94年5月27日警詢筆錄
    ），惟否認94年1月5日12時17分25秒、94年1月5日12時22分
    35秒、94年1月7日18時20分49秒、94年1月10日20時50分30
    秒、94年1月10日21時33分49秒、94年1月11日2時4分47秒、
    94年1月17日7時39分54秒所錄得之通訊內容為其聲音，辯稱
    ：該通電話不是我的聲音、我不敢確認是不是我的聲音、通
    話內容我不記得云云。該錄音內容經檢察官送往法務部調查
    局鑑定，鑑定結果：送鑑錄音帶待鑑疑為「甲○○」之男子
    聲音，經與法務部調查局採樣之甲○○聲調以聆聽比對法（
    Aural）及聲紋圖譜特徵比對法（Visual）比對分析結果，
    研判錄音帶待鑑疑為「甲○○」之男子聲音與甲○○本人聲
    音音質不同（見94偵1702卷第41頁法務部調查局聲紋鑑定報
    告書）。惟按犯罪事實之認定乃事實審法院之職權，事實審
    法院須按調查證據結果，各個證據證明力之強弱，為證據之
    取捨，綜合判斷。對於因涉及專業領域知識、經驗或能力之
    待證事項，其依法送鑑定者，亦然。縱鑑定人就待證事實之
    最終結論（ultimate conclusion），事實審法院仍須綜合
    其他調查之證據，自行判斷（最高法院98年度台上字第1675
    號判決意旨參照）。查被告甲○○於警詢時稱：該通電話
    0000000000號碼之前確實是我在使用等語（見警卷94年5月
    27日調查筆錄）；復於偵查中稱：0000000000、0000000000
    、0000000000是我使用的手機，全都是朋友申請給我用的，
    0000000000、0000000000我印象中是從去年12月用到94年1
    月初等語（見94他39卷第23頁），核與證人趙志偉於偵查中
    具結證稱：門號0000000000、0000000000都是甲○○所使用
    的電話等語相符（見94他39卷第51頁），亦與通訊監察譯文
    所示被告甲○○與共同被告趙志偉聯繫販賣毒品之情節無違
    ，是門號0000000000之行動電話為甲○○所持用甚明。該門
    號既由被告甲○○所使用，則所錄得與共同被告趙志偉及綽
    號「洗哥」或「世國」對話之人，自為被告甲○○。法務部
    調查局所出具之聲紋鑑定報告雖認錄音帶待鑑疑為「甲○○
    」之男子聲音與甲○○本人聲音音質不同，惟證人趙志偉於
    94年8月1日偵查中具結證稱：我很確定是甲○○的聲音，因
    為我們相處半年左右，他的聲音我很熟悉，甲○○在電話中
    的聲音都很低沉，（檢察官問：為何有甲○○和「洗哥」在
    94年1月5日14時9分31秒之對話，甲○○是使用0000000000
    號行動電話？）這支電話最早是甲○○使用，後來交給我用
    ，但他交給我用之後，他偶爾還是會使用等語（見94偵1702
    卷第52頁）。查警方所錄得之聲音，係被告甲○○透過行動
    電話與他人交談，談話之聲音經無線傳輸為警截聽錄音，再
    經錄音帶撥放後已嚴重失真，自與本人之聲紋有差異；又人
    之聲音非一成不變，常因早晨起床、熬夜、感冒、喉嚨使用
    過度或其他因素而改變，且受鑑定人於接受聲紋鑑定時，非
    無可能刻意變聲使鑑定結果發生不正確之影響，法務部調查
    局94年7月25日調科參字第09400327630號鑑定報告書之鑑定
    結果自難遽採，殊難據此為被告甲○○有利之證明。被告甲
    ○○辯稱：那個聲音根本不是我的云云，自非可採。
  (十一)綜上，本件綜據證人趙志偉於偵查中證述其與被告甲○○共
    同販賣海洛因及安非他命予附表所列之陳春麒、王笑天、張
    佑丞、陳銘棋、李泊陞、陳你忠及林明志之翔實供證各語，
    佐以證人陳春麒、王笑天、張佑丞、陳銘棋、李泊陞、陳你
    忠、林明志於偵查時各已明確供證係向共同被告趙志偉或被
    告甲○○購得海洛因或安非他命之可信證詞，與另案被告黃
    正雄於遭警查獲後，旋於偵查中供稱：為警查獲扣案之海洛
    因與安非他命乃向甲○○以七萬元買入等詞，再參以卷附通
    聯調閱查詢單、通訊監察譯文、證人黃正雄為警扣得之海洛
    因及安非他命經以初步檢驗後所含第一級毒品海洛因及第二
    級毒品安非他命之檢驗結果，證人黃正雄經警採尿送鑑所呈
    之施用海洛因所代謝之嗎啡陽性反應與施用安非他命所呈之
    安非他命陽性反應（見94他39卷第8頁）等各項證據，即可
    認定被告甲○○自警詢至偵審中空言否認販賣海洛因及安非
    他命等犯行，皆屬避責脫罪之語，均無可採。被告甲○○於
    本院更(一)審審理時辯稱：我是在93年中認識趙志偉，認識趙
    志偉後交往情形不是很好，93年底他在我家附近跟人家拿手
    機，我就把我的手機交給他使用，從此之後就沒有跟他有什
    麼聯絡云云【見本院更(一)審卷99年4月8日審判程序筆錄】。
    惟查，被告於94年5月20日檢察官訊問時稱：（檢察官問：
    你之前是否和趙志偉住在一起？）是，我們從去年12月到今
    年1月間住在宜蘭市○○路38巷61之2號，那是朋友的房子，
    總共三層樓，都是給我們住等語（見94他39卷第23卷），觀
    諸卷附通訊監察譯文所示被告甲○○與證人趙志偉互相聯絡
    頗為頻繁及被告甲○○與趙志偉共同居住並提供行動電話供
    其使用等各情，顯見二人交情匪淺，非被告甲○○所稱關係
    不睦，是被告上開所辯不足採信。辯護人為被告辯護稱：監
    聽紀錄是從94年1月3日至94年3月3日，經鑑定聲紋沒有被告
    的聲音，不能以錄到的音有被告的名字就認定被告有販賣，
    證人趙志偉在警詢、偵查時毒癮尚未戒斷，其當時供述不可
    採云云（見本院前審卷96年8月2日審判程序筆錄）。惟查，
    被告於警詢中自承：是我本人與趙志偉通話無訛，經我辨識
    ，聲音是我本人沒錯（見警卷94年5月20日調查筆錄），非
    辯護人所稱沒有被告的聲音，又雖無證據證明證人趙志偉於
    警詢、檢察官初次偵查時已戒斷毒癮，惟證人趙志偉於偵查
    中所述內容條理分明、前後連貫一致，且與通訊監察譯文所
    示情節相符而堪予採信，尚不得據此即認趙志偉於警詢、偵
    查中所述與事實不符，辯護人上開所辯均無可採。本院縱捨
    前揭具有爭議之監聽錄音內容作為證據，依上述各該證人之
    證言、扣案之毒品、證人黃正雄之尿液鑑定報告及其他卷附
    通訊監察資料，仍足認定被告甲○○所犯共同販賣海洛因及
    安非他命之事證已臻明確，犯行足堪認定。被告甲○○所為
    本件與共同被告趙志偉共同販賣海洛因及安非他命予附表所
    載之七人及被告甲○○出售海洛因及安非他命予證人黃正雄
    之各該事證咸臻明確，犯行洵堪認定，應依法論科。
三、被告甲○○行為後，刑法部分條文業經修正公布，並於95年
    7月1日施行。修正後刑法第2條第1項之規定，係規範行為後
    法律變更所生新舊法律比較適用之準據法，於修正後刑法施
    行後，應適用新法第2條第1項規定之從舊從輕之原則為比較
    ，適用最有利於行為人之法律。比較時應就罪刑有關之共犯
    、未遂犯、想像競合犯、牽連犯、連續犯、結合犯，以及累
    犯加重、自首減輕暨其他法定加減原因（如身分加減）與加
    減例等一切情形，綜其全部罪刑之結果而為比較（最高法院
    95年度第8次刑事庭會議決議參照）。經查：
  (一)刑法第28條有關共犯之規定，修正前第28條規定：「二人以
    上共同實施犯罪之行為者，皆為正犯」，修正後則規定：「
    二人以上共同實行犯罪之行為者，皆為正犯」，亦即修正後
    規定，係將原來共同正犯之共同「實施」犯罪，改為共同「
    實行」犯罪，剔除完全未參與犯罪相關行為「實行」之「陰
    謀共同正犯」及「預備共同正犯」，是修正後之共同正犯之
    可罰性要件之範圍業已限縮，乃屬行為可罰性要件之變更，
    自應比較新舊法，惟本案被告甲○○與共同被告趙志偉係共
    同為上開販賣第一級毒品海洛因及第二級毒品安非他命之犯
    罪行為，不論適用修正前、後之刑法第28條規定均應成立共
    同正犯，經比較修正前、後之規定，對被告甲○○並無有利
    或不利之情形。
  (二)關於法定罰金刑最低度部分：修正前刑法第33條第5款規定
    為銀元1元（並依罰金罰鍰提高標準條例第1條前段規定提高
    10倍後，折算為新臺幣30元）以上，修正後刑法第33條第5
    款則修正為新臺幣1,000元以上，以百元計算，自以行為時
    之法律有利於被告。
  (三)修正前刑法第55條規定：「一行為而觸犯數罪名，或犯一罪
    而其方法或結果之行為犯他罪名者，從一重處斷。」修正為
    ：「一行為而觸犯數罪名者，從一重處斷。但不得科以較輕
    罪名所定最輕本刑以下之刑。」刪除有關牽連犯之規定，有
    關想像競合犯部分增加科刑之限制，對被告不利。
  (四)刑法第56條連續犯之規定業經刪除，此雖非犯罪構成要件之
    變更，惟顯已影響行為人刑罰之法律效果，自屬法律變更，
    參酌最高法院95年第8次刑事庭會議決議意旨，以適用修正
    前刑法第56條論以連續犯，對被告甲○○較為有利。是經比
    較新舊法結果，以修正前刑法規定有利於被告甲○○，依刑
    法第2條第1項前段，應適用修正前之規定論以連續犯。
  (五)修正前刑法第59條規定：「犯罪之情狀可憫恕者，得酌量減
    輕其刑。」修正為：「犯罪之情狀顯可憫恕，認科以最低度
    刑仍嫌過重者，得酌量減輕其刑。」修正後之規定增加適用
    刑法第59條之限制，經比較新舊法之結果，新法並未有利於
    被告。
  (六)關於無期徒刑減輕之限制部分：修正前刑法第65條第2項規
    定：「無期徒刑減輕者，為7年以上有期徒刑。」，修正後
    刑法第65條第2項為：「無期徒刑減輕者，為20年以下15年
    以上有期徒刑。」，比較結果，當以修正前之規定顯有利於
    行為人。
  (七)綜上所述，以修正前刑法之規定對於被告較為有利，是本件
    自應依修正後刑法第2條第1項前段，適用修正前刑法之規定
    。又刑法第11條原規定「本法總則於其他法令有刑罰之規定
    者，亦適用之。但其他法令有特別規定者，不在此限。」，
    經修正為「本法總則於其他法律有刑罰或保安處分之規定者
    ，亦適用之。但其他法律有特別規定者，不在此限。」，亦
    即為使法規範明確，將「法令」修正為「法律」以符合法律
    保留及罪刑法定原則，復就解釋上認為「有刑罰之規定」包
    含保安處分部分亦予以明文化，是以此一修正並未涉及實體
    國家刑罰權之有無暨其範圍之更迭，非屬與罪、刑有關且須
    與之整體依修正後刑法第2條第1項之規定為新、舊法比較以
    同其適用之「法律變更」，惟本條修正之目的既為符法律保
    留及罪刑法定原則暨規範明確性之要求，當以修正後之規定
    較能契合刑罰之本質兼更具規範之實質妥當性暨進步性，因
    之，基於「法與時轉則治」之理念，此部分自應適用修正後
    規定。
四、又被告甲○○行為後，毒品危害防制條例第4條於98年5月20
    日修正公布，針對當次公布之修正條文，未另訂施行日期，
    至原毒品危害防制條例第36條所規定：「本條例自公布後六
    個月施行。」核其所稱「本條例」係指係92年7月9日修正公
    布之該條例，並非指98年5月20日公布之部分修正條文。是
    98年5月20日公布之毒品危害防制條例修正條文之生效日期
    ，應依中央法規標準法第13條對於法規生效施行日之規範，
    自公布日起至第3日即98年5月22日發生效力。據此，本案應
    依刑法第2條第1項「按行為後法律有變更者，適用行為時之
    法律，但行為後之法律有利於行為人者，適用最有利於行為
    人之法律」之規定，依「從舊從輕」原則而為比較，爰說明
    如下：
    查被告行為時之毒品危害防制條例第4條第1項規定：「製造
    、運輸、販賣第一級毒品者，處死刑或無期徒刑；處無期徒
    刑者，得併科新臺幣一千萬元以下罰金」，修正後則規定：
    「製造、運輸、販賣第一級毒品者，處死刑或無期徒刑；處
    無期徒刑者，得併科新臺幣二千萬元以下罰金」。核修正後
    之規定，得併科之罰金顯已提高，應以被告行為時之規定對
    被告較為有利。而法律之適用，應一體適用不宜割裂而分別
    為新舊法之適用，而按新舊法適用孰者對被告較為有利，應
    先審查應否諭知無罪，次審查應否諭知免訴不受理，再次則
    審查有無法定必應免刑之情形；如無前開情形，則比較新舊
    法之罪刑孰為最有利，有最高法院24年度民刑庭總會決議(二)
    可參。是以本案應就第4條之刑度為比較，以修正前之規定
    較有利於被告，自應全部適用98年5月20日修正公布前之毒
    品危害防制條例。
五、按海洛因係屬毒品危害防制條例第2條第2項第1款所稱之第
    一級毒品，安非他命則為同條例第2條第2項第2款所定之第
    二級毒品。核被告甲○○所為，係犯修正前毒品危害防制條
    例第4條第1項之販賣第一級毒品罪及同條第2項之販賣第二
    級毒品罪，而被告甲○○持有海洛因及安非他命之行為，為
    其販賣海洛因及安非他命之行為所吸收，均不另論罪。又被
    告甲○○及共同被告趙志偉就所犯如附表所載前開二罪間，
    有犯意聯絡及行為分擔，應依修正前刑法第28條之規定，論
    以共同正犯。被告先後多次販賣第一級毒品及第二級毒品，
    時間緊接，手法相同且各觸犯構成要件相同之罪名，顯各係
    基於概括犯意為之，各應依修正前刑法第56條連續犯之規定
    ，論以連續販賣第一級毒品罪與連續販賣第二級毒品罪，並
    各依法加重其刑（法定刑為死刑、無期徒刑部分，依法均不
    得加重）。另按修正前刑法第56條所定之連續犯，係指行為
    人連續數個行為，觸犯同一罪名，因從客觀上觀察，可認行
    為人主觀上顯係基於一個概括犯意，乃於法律評價上，祇論
    以一罪，但基於刑罰衡平考量，得加重其刑至二分之一。倘
    其中部分行為，同時觸犯其他罪名，而有想像競合犯之情形
    ，仍應先論以連續犯，再與其他罪名成立想像競合犯，然後
    從一情節較重之罪處斷。若先論以想像競合犯，從一重處斷
    後，再與其餘之連續犯，分論併罰，即有強將本屬一個概括
    犯意之連續犯割裂評價之違誤（最高法院98年度台上字第
    7594 號判決意旨參照）。查共同被告趙志偉及被告甲○○
    乃以一行為同時販賣海洛因及安非他命予林明志，被告甲○
    ○亦係以一行為同時販賣海洛因及安非他命予黃正雄，是依
    修正前刑法第55條前段想像競合犯之規定，應就其所犯之連
    續販賣第一級毒品及連續販賣第二級毒品之二罪，從一重之
    連續販賣第一級毒品罪處斷。公訴人認被告甲○○應分論併
    罰云云，容有誤會。末按，98年5月20日修正公布之毒品危
    害防制條例第17條第2項關於「犯第4條至第8條之罪於偵查
    及審判中均自白者，減輕其刑。」之規定，旨在獎勵犯罪人
    之悔改，同時使偵查或審判機關易於發現真實，以利毒品查
    緝，俾收防制毒品危害之效；故不論該被告之自白，係出於
    自動或被動、簡單或詳細、一次或多次，並其自白後有無翻
    異，苟其於偵查及審判中均有自白，即應依法減輕其刑；又
    刑法上所稱之自白，係指行為人對其被訴之犯罪事實為任意
    性之供認而言（最高法院98年度台上字第6928號判決意旨參
    照）。查被告甲○○於偵審中均未自白犯罪，自不得邀減刑
    之寬典，附此敘明。
六、原審因而予被告甲○○論罪科刑，固非無見。惟查：(一)原判
    決援引共同被告趙志偉於原審準備程序之自白，作為認定被
    告甲○○本件犯罪之依據，然原審於準備程序時未踐行人證
    之調查程序，使趙志偉立於證人之地位依法具結而為陳述，
    並接受被告甲○○及其辯護人詰問，原判決逕以趙志偉未經
    具結、詰問之陳述為論罪之依據，其所踐行之訴訟程序，自
    有未洽。(二)趙志偉於原審準備程序僅自白其本人販賣毒品，
    並明白陳稱：未與被告甲○○共同販賣第一級及第二級毒品
    （見原審法院卷第66頁）。原判決據趙志偉於原審法院準備
    程序就其本人被訴犯罪所為之自白，認與附表各購買毒品者
    之陳述契合，進而認其自白與事實相符，顯係以不相適合之
    證據，認定本件事實。(三)行動電話門號0000000000號曾由陳
    育民租用至90年10月17日停機，並自96年2月25日起，由鄧
    郁靜租用，此有和信電訊股份有限公司之資料查詢回覆可按
    （見本院前審卷第123、124頁）。而依常人撥打電話之經驗
    ，一碼之誤即不能達撥打目的，原判決復未說明其餘三門號
    電話是否亦由被告甲○○使用，亦有未合。(四)原審採信法務
    部調查局94年7月25日調科參字第09400327630號聲紋鑑定報
    告書之鑑定意見，惟該鑑定報告書之鑑定結論與事實不符，
    已如前述，原審未能詳查，逕認該部分監聽錄音不可採，亦
    有違誤。(五)行動電話1具（含門號0000000000號SIM卡1張）
    為被告所有供本件販賣毒品使用，原審未宣告沒收，亦非妥
    適。被告甲○○上訴否認犯罪雖無理由，惟原判決此部分既
    有可議，自應由本院將之撤銷改判。爰審酌被告甲○○販售
    海洛因及安非他命之次數雖多，然每次份量尚屬輕微，且所
    得之總金額亦非鉅大，是念其因一時思慮欠周，致罹重典，
    綜參其之犯罪情狀尚堪憫恕，故其所犯販賣第一級毒品罪最
    輕法定本刑為無期徒刑，本院認縱科處最低法定本刑無期徒
    刑仍嫌過重，爰依修正前刑法第59條之規定，酌予減輕其刑
    ，且再審酌被告甲○○販賣足以導致精神障礙及生命危險之
    成癮性毒品安非他命予他人，助長潛在犯罪因子，影響國民
    健康及侵害社會整體防衛機制皆非輕微，並參酌其素行、犯
    罪動機、目的、手段、智識程度、犯後矢口否認、態度不佳
    等一切情狀，量處有期徒刑玖年。
七、被告甲○○於附表所列時間、地點與共同被告趙志偉共同販
    賣海洛因及安非他命予陳春麒、王笑天、張佑丞、陳銘棋、
    李泊陞、陳你忠、林明志等情，已詳前述，是經採對被告有
    利之認定後，認被告甲○○與共同被告趙志偉共同販賣海洛
    因及安非他命之所得總計為21,500元，應依毒品危害防制條
    例第19條第1項之規定與共同被告趙志偉連帶追繳沒收；另
    被告甲○○單獨販賣海洛因及安非他命予黃正雄所得之
    70,000元，亦應依毒品危害防制條例第19條第1項之規定宣
    告沒收，如被告販賣前開海洛因及安非他命之所得，全部或
    一部不能沒收時，以其財產抵償之。另按行動電話「晶片卡
    」乃電信公司於出租門號時，附帶提供予消費者為使用介面
    ，則其所有權歸屬似應視雙方所訂服務契約內容而定，本未
    可一概而論。而司法院為解決法院審判之困擾，曾函請全國
    各行動電話公司【包括：台灣大哥大（股）公司、泛亞電信
    （股）公司、威寶（股）公司、遠傳（股）公司、和信（股
    ）公司、中華電信（股）公司、亞太電信（股）公司】，查
    復各該公司行動電話「SIM卡」所有權歸屬，各該公司函覆
    意旨均謂行動電話「SIM卡」（即晶片卡）所有權歸客戶所
    有，已據司法院於97年5月6日，以院台廳刑一字第09700097
    60號函請最高法院參考在案（最高法院98年度台上字第6920
    號、98年度台上字第1498號、97年度台上字第3178號判決意
    旨參照）。查未扣案之行動電話3具（含門號0000000000、
    0000000000、0000000000號SIM卡）因屬被告甲○○與共同
    被告趙志偉聯絡毒品交易所用，自屬被告供販賣海洛因及安
    非他命所用之物，且無證據證明該三具行動電話（含門號
    0000000000、0000000000、0000000000號之SIM卡）皆已滅
    失而不存在，是均應依毒品危害防制條例第19條第1項之規
    定，併予宣告沒收之。行動電話（含門號0000000000號SIM
    卡1張）為被告之前妻胡芳伶所有，行動電話（含門號00000
    00000號SIM卡1張）為黃麟詠所有，行動電話（含門號00000
    00000號SIM卡1張）為林輝次郎所有，均與本案無涉，且無
    法證明被告甲○○曾以該三具行動電話販賣毒品，自非供其
    犯罪所用之物，爰不宣告沒收。又另案被告黃正雄在其住處
    遭警扣得之海洛因11包（總計毛重12公克）及安非他命2包
    （總計毛重501公克），因已經原審法院以94年度訴字第25
    號宣告沒收，且經臺灣宜蘭地方法院檢察署檢察官執行完畢
    ，此見卷附該署94年執字第1363號卷即明，且非被告所有，
    是本院爰不另為沒收銷燬之諭知，均附此敘明。
據上論斷，應依刑事訴訟法第369條第1項前段、第364條、第299
條第1項前段，毒品危害防制條例第4條第1項、第2項（修正前）
、第19條第1項，刑法第11條前段、第2條第1項前段，刑法第28
條（修正前）、第55條前段（修正前）、第56條（修正前）、第
59 條（修正前）、第65條第2項（修正前），判決如主文。
本案經檢察官王金聰到庭執行職務。
中    華    民    國    99    年    4     月    30    日
                  刑事第十庭  審判長法  官  陳榮和
                                    法  官  黃斯偉
                                    法  官  彭政章
以上正本證明與原本無異。
如不服本判決，應於收受送達後10日內向本院提出上訴書狀，其
未敘述上訴之理由者並得於提起上訴後10日內向本院補提理由書
（均須按他造當事人之人數附繕本）「切勿逕送上級法院」。
                                    書記官  林吟玲
中    華    民    國    99    年    4     月    30    日
附錄：本案論罪科刑法條全文
毒品危害防制條例第4條第1項、第2項（92年07月09日修正）
製造、運輸、販賣第一級毒品者，處死刑或無期徒刑；處無期徒
刑者，得併科新臺幣一千萬元以下罰金。
製造、運輸、販賣第二級毒品者，處無期徒刑或七年以上有期徒
刑，得併科新臺幣七百萬元以下罰金。
附表
┌───┬────┬────┬───────┬────┐
│對  象│交易時間│交易地點│方式、次數    │總金額（│
│      │        │及交易對│（均採對被告有│新臺幣）│
│      │        │象      │利之認定）    │        │
├───┼────┼────┼───────┼────┤
│陳春麒│93年11月│宜蘭縣宜│陳春麒以其使用│一萬元  │
│      │間起至94│蘭市慈安│之0000000000號│        │
│      │年1月間 │路統一超│行動電話撥打  │        │
│      │止      │商附近  │0000000000號行│        │
│      │        │        │動電話與被告林│        │
│      │        │        │台得或趙志偉聯│        │
│      │        │        │絡後，於左列地│        │
│      │        │        │點皆以一千元向│        │
│      │        │        │前來交易之被告│        │
│      │        │        │甲○○或趙志偉│        │
│      │        │        │購得海洛因共10│        │
│      │        │        │次            │        │
├───┼────┼────┼───────┼────┤
│王笑天│93年12月│宜蘭縣宜│王笑天以其使用│三千元  │
│      │間起至94│蘭市民族│之0000000000號│        │
│      │年1月間 │路慧燈補│行動電話撥打  │        │
│      │止      │習班附近│0000000000號行│        │
│      │        │、宜蘭縣│動電話與被告林│        │
│      │        │宜蘭市境│台得或趙志偉聯│        │
│      │        │內路邊  │絡後，於左列地│        │
│      │        │        │點以一千元向前│        │
│      │        │        │來交易被告趙志│        │
│      │        │        │偉購得海洛因一│        │
│      │        │        │次，另各以一千│        │
│      │        │        │元向前來交易之│        │
│      │        │        │被告趙志偉購得│        │
│      │        │        │安非他命共2次 │        │
├───┼────┼────┼───────┼────┤
│張佑丞│93年12月│宜蘭縣員│張佑丞以所使用│二千元  │
│      │間起至94│山鄉加油│之0000000000號│        │
│      │年1月間 │站附近路│行動電話撥打  │        │
│      │止      │邊、宜蘭│0000000000號行│        │
│      │        │大學附近│動電話與被告趙│        │
│      │        │之網咖店│志偉聯絡後，在│        │
│      │        │        │左列地點向前來│        │
│      │        │        │交易之被告趙志│        │
│      │        │        │偉以一千元購得│        │
│      │        │        │安非他命共2次 │        │
├───┼────┼────┼───────┼────┤
│陳銘棋│94年1月 │宜蘭市大│陳銘棋以使用之│一千元  │
│      │初某日  │坡路、中│0000000000號行│        │
│      │        │山路交岔│動電話撥打0921│        │
│      │        │路口之全│099130號行動電│        │
│      │        │家便利商│話與被告趙志偉│        │
│      │        │店      │聯繫後，在左列│        │
│      │        │        │地點向前來交易│        │
│      │        │        │之被告趙志偉，│        │
│      │        │        │以五百元購得安│        │
│      │        │        │非他命共2次   │        │
├───┼────┼────┼───────┼────┤
│李泊陞│94年1月 │宜蘭縣宜│李泊陞以其使用│三千五百│
│      │初起至同│蘭市慈安│之0000000000號│元      │
│      │年1月底 │路附近之│行動電話撥打  │        │
│      │止      │統一超商│0000000000號行│        │
│      │        │、宜蘭縣│動電話與被告林│        │
│      │        │宜蘭市神│台得或趙志偉聯│        │
│      │        │農路、女│絡後，於左列地│        │
│      │        │中路口之│點向前來交易之│        │
│      │        │網路先鋒│被告甲○○或趙│        │
│      │        │網咖店  │志偉，以五百元│        │
│      │        │        │購得安非他命共│        │
│      │        │        │3次，以一千元 │        │
│      │        │        │購得安非他命共│        │
│      │        │        │2次           │        │
├───┼────┼────┼───────┼────┤
│陳你忠│94年1月4│宜蘭縣宜│陳你忠以其使用│一千元  │
│      │日      │蘭市新生│之0000000000號│        │
│      │        │國小之全│行動電話撥打  │        │
│      │        │家便利商│0000000000號行│        │
│      │        │店      │動電話聯繫被告│        │
│      │        │        │趙志偉後，於左│        │
│      │        │        │列地點以一千元│        │
│      │        │        │向前來交易之被│        │
│      │        │        │告趙志偉購得海│        │
│      │        │        │洛因1次       │        │
├───┼────┼────┼───────┼────┤
│林明志│94年1月 │宜蘭縣員│林明志以其使用│一千元  │
│      │10日    │山鄉某路│之0000000000  │        │
│      │        │邊      │號行動電話撥打│        │
│      │        │        │0000000000號行│        │
│      │        │        │動電話與被告趙│        │
│      │        │        │志偉聯絡後，於│        │
│      │        │        │左列地點向前來│        │
│      │        │        │交易之被告趙志│        │
│      │        │        │偉同時購入五百│        │
│      │        │        │元之海洛因及五│        │
│      │        │        │百元之安非他命│        │
│      │        │        │一次          │        │
└───┴────┴────┴───────┴────┘

司法院資訊處製作；財團法人民間司法改革基金會備份。
